【裁判字號】    97,訴,4425
【裁判日期】    971215
【裁判案由】    毒品危害防制條例
【裁判全文】
臺灣板橋地方法院刑事判決              97年度訴字第4425號
公  訴  人  臺灣板橋地方法院檢察署檢察官
被      告  甲○○
上列被告因違反毒品危害防制條例案件，經檢察官提起公訴（97
年度毒偵字第6783號），因被告於準備程序進行中就被訴事實為
有罪之陳述，經告知簡式審判程序之旨，本院裁定由受命法官獨
任進行簡式審判程序，並判決如下：
    主  文
甲○○施用第一級毒品，處有期徒刑捌月。扣案之第一級毒品海
洛因貳包（驗餘淨重參點陸陸伍玖公克）沒收銷燬之。
    事  實
一、甲○○於民國96年間因施用毒品案件，經本院裁定送臺灣臺
    北看守所附設勒戒處所觀察、勒戒後，認無繼續施用毒品之
    傾向，於96年6 月27日釋放，並經臺灣板橋地方法院檢察署
    檢察官於同日（27日）以96年毒偵字第510 號為不起訴處分
    ，再因施用第二級毒品案件，經臺灣臺北地方法院以97年度
    簡字第2682號判處有期徒刑3 月，如易科罰金以新臺幣1000
    元折算1 日確定。詎甲○○仍無法戒除毒癮，復於前開觀察
    、勒戒釋放後5 年內，明知海洛因及甲基安非他命業經公告
    列為毒品危害防制條例第2 條之第1 、2 級毒品，不得非法
    持有、施用，竟基於施用第1 、2 級毒品海洛因及甲基安非
    他命之犯意，於97年8 月6 日為警採尿回溯26小時內某時許
    （扣除為警拘捕至驗尿時止之人身自由受公權力拘束之無從
    施用毒品時間），在臺北縣中和市○○路252 巷36弄6 號5
    樓3 室內，以自製之吸食器同時放入甲基安非他命及海洛因
    並燒烤後吸食煙霧之方式，施用第1 、2 級毒品海洛因及甲
    基安非他命1 次。嗣於97年8 月6 日20時許，為警在上開處
    所查獲，並扣得甲○○所有供施用之毒品第1 級毒品海洛因
    2 包（驗餘3.6659公克），且經採其尿液送驗結果，呈嗎啡
    、安非他命類陽性反應，始查悉上情。
二、案經臺北縣政府警察局中和分局報請臺灣板橋地方法院檢察
    署檢察官偵查起訴。
    理  由
一、訊據被告甲○○坦承前開犯罪事實，而被告於97月8 月6 日
    為警所採尿液送臺灣檢驗科技股份有限公司檢驗結果，發現
    確有鴉片類、安非他命之陽性反應，此有臺北縣政府警察局
    中和分局毒品案犯罪嫌犯人姓名及代碼對照表、臺灣檢驗科
    技股份有限公司97年8 月29日出具之濫用藥物檢驗報告各1
    紙附卷可稽，次查，該檢驗中心係先以酵素免疫分析法（Ｅ
    ＩＡ）篩驗，其尿液中海洛因代謝物嗎啡、安非他命濃度超
    出檢測範圍，再以氣相層析質譜儀分析法（ＧＣ／ＭＳ）確
    認；其檢驗方法係以「氣相層析儀」先將物質氣化後，再經
    分析管分離，由於各種物質之沸點及對管柱之吸附力不同，
    在經過檢測器（Detector）測定後，表現出不同之滯留時間
    （Retension time），以滯留時間來判斷係何種物質；再利
    用「質譜儀」為檢測器，將物質撞擊成碎片，記錄其質譜圖
    。因每個化合物之鍵結能力不同，故不同之物質會有其特定
    之質譜圖，因此在物質之判斷上有如指紋之鑑定，在理論上
    ，扣除人為因素，其精確度已接近百分之百。次按海洛因經
    注射或吸入人體後，約80% 於24小時內自尿中排出，一般而
    言，尿液中能否驗出嗎啡陽性反應與其投與量、投與途徑、
    採尿時間、個人體質及檢測方法之靈敏度有關，國外曾有文
    獻報導注射6 毫克之海洛因鹽酸鹽，其代謝物嗎啡之平均可
    檢出時限約為26小時，業經行政院衛生署藥物食品檢驗局於
    81年9 月8 日以藥檢壹字第8114885 號函述綦詳。又參諸海
    洛因於人體內會代謝成嗎啡，因此涉嫌毒品海洛因之吸食者
    係檢驗其尿液中之嗎啡反應等情，此為本院職務上已知之事
    實，被告亦供承其施用者為毒品海洛因，則被告所施用之與
    嗎啡有關之毒品係為海洛因之事實，亦應堪以認定。被告上
    開所採尿液送驗結果既同時有鴉片類及安非他命類之陽性反
    應，且被告自承係同時施用上開二種毒品，顯見被告在經警
    採尿前之26小時內某時點，確曾有施用毒品海洛因及甲基安
    非他命之犯行，足徵被告之自白與事實相符。此外，復有被
    告所有供施用之毒品第1 級毒品海洛因2 包（驗餘3.6659公
    克）扣案可資佐證，足證被告前開自白應與事實相符，應予
    信實。第查，被告甲○○於96年間因施用毒品案件，經本院
    裁定送臺灣臺北看守所附設勒戒處所觀察、勒戒後，認無繼
    續施用毒品之傾向，於96年6 月27日釋放，並經臺灣板橋地
    方法院檢察署檢察官於同日（27日）以96年毒偵字第510 號
    為不起訴處分等情，有臺灣高等法院被告全國前案紀錄表在
    卷可稽，其於觀察、勒戒釋放後，5 年內再犯施用第1 、2
    級毒品之罪，與毒品危害防制條例第23條第2 項之規定相符
    ，殆無疑問。從而，本案事證已臻明確，被告犯行洵堪認定
    ，自應依法論科。
二、按海洛因及安非他命分屬第1 級及第2 級毒品，毒品危害防
    制條例第2 條第2 項第1 款及第2 款定有明文。核被告所為
    ，係犯毒品危害防制條例第10條第1 項之施用第1 級毒品罪
    及同條第2 項之施用第2 級毒品罪；其持有海洛因及甲基安
    非他命之低度行為，分別為施用之高度行為所吸收，均不另
    論罪；至於被告係同時施用海洛因及甲基安非他命2 種毒品
    ，應屬一施用行為而同時觸犯上揭2 罪名，為想像競合犯，
    應依刑法第55條之規定，從1 重之施用第1 級毒品罪處斷，
    公訴意旨謂上揭2 罪間，因犯意各別，行為互異，而應予以
    分論併罰乙節，尚有未洽，附予敘明。爰審酌被告已有多次
    施用毒品之前案紀錄，猶因施用海洛因及甲基安非他命再犯
    本罪，顯未衷心悛悔，漠視法令之禁制，恣意濫用藥品，甚
    為可訾，兼衡其施用海洛因、安非他命所生危害實以自戕健
    康為主，於他人尚無明顯重大危害及其犯後終能供認無隱，
    態度良好等一切情狀，量處如主文所示之刑，以示懲戒。
三、扣案第1 級毒品海洛因2 包（驗餘淨量3.6659公克），係第
    1 級毒品，有交通部民用航空局航空醫務中心毒品鑑定書乙
    紙可參，因該等分裝袋內之海洛因與包裹前開毒品之分裝袋
    2 只，二者在物理上俱難以析離，應依毒品危害防制條例第
    18條第1 項前段規定宣告沒收銷燬之。
據上論斷，應依刑事訴訟法第273 條之1 第1 項、第299 條第1
項前段，毒品危害防制條例第10條第1 項、第18條第1 項前段，
刑法第11條、第55條，判決如主文。
本案經檢察官陳姿雯到庭執行職務。
中    華    民    國    97    年    12    月    15    日
                  刑事第二庭    法  官  吳幸娥
上列正本證明與原本無異。
如不服本判決，應於判決送達後10日內敘明上訴理由，向本院提
出上訴狀 (應附繕本) ，上訴於臺灣高等法院。其未敘述上訴理
由者，應於上訴期間屆滿後20日內向本院補提理由書「切勿逕送
上級法院」。
                                書記官  陳靜怡
中    華    民    國    97    年    12    月    15   日
附錄本案論罪科刑法條全文：
毒品危害防制條例第10條
施用第一級毒品者，處六月以上五年以下有期徒刑。
施用第二級毒品者，處三年以下有期徒刑。


司法院資訊處製作；財團法人民間司法改革基金會備份。
